臺灣板橋地方法院刑事判決　　　　　　　94年度易緝字第87號
公　訴　人　臺灣板橋地方法院檢察署檢察官
被　　　告　乙○○
上列被告因偽造文書等案件，經檢察官提起公訴（九十年度偵字
第一二七八四號），本院判決如下：
    主    文
乙○○收受後方知為偽造之通用紙幣而仍行使，處罰金參仟元，
如易服勞役，以參佰元折算壹日。扣案之偽造面額新臺幣壹仟元
紙鈔參張（號碼分別為ＤＮ七二九二二二ＨＸ號壹張、ＥＬ五一
五０六四ＡＷ號貳張）均沒收之。又偽造署押，足以生損害於公
眾及他人，累犯，處有期徒刑肆月，如易科罰金，以參佰元折算
壹日。訊問（調查）筆錄「受訊問人」欄內、「被訊問人」欄內
、騎縫處及更正處偽造之「甲○○」署押共玖枚（包括簽名貳枚
及按捺指印柒枚）均沒收之。
    犯罪事實
一、乙○○前於民國八十八年間因竊盜案件，經臺灣高等地方法
    院以八十八年度上易字第五六七七號判處有期徒刑七月確定
    ，於八十九年七月十日入監服刑，於同年十二月二十二日執
    行徒刑完畢。詎猶不知悔改，於九十年七月二十七日某時許
    ，出售電擊棒予真實姓名年籍不詳人士，該名不詳人士即交
    予乙○○面額新臺幣（下同）一千元紙鈔三張，乙○○收受
    後，發現均係偽造，竟基於行使偽造通用紙幣之犯意，於同
    日下午三時十分許，在臺北縣新莊巿思源路一七七巷二十五
    號雜貨店內，持前開偽造之面額一千元紙鈔一張，向不知情
    之該雜貨店負責人丙○○，購買香煙及飲料（合計六十元）
    ，惟為丙○○識破，立即告知適在現場之臺北縣政府警察局
    新莊分局偵查員，為警在乙○○身上起出前開偽造面額一千
    元紙鈔三張（號碼分別為ＤＮ七二九二二二ＨＸ號一張、Ｅ
    Ｌ五一五０六四ＡＷ號二張）而當場查獲，並帶回上揭分局
    接受調查。詎乙○○為規避刑事責任，另基於偽造署押之犯
    意，出示其胞弟甲○○之駕駛執照，冒用甲○○之名義應訊
    ，並在訊問（調查）筆錄「受訊問人」欄內、「被訊問人」
    欄內、騎縫處及更正處，接續偽造「甲○○」署押共九枚（
    包括簽名二枚及按捺指印七枚），足以生損害於甲○○及警
    察機關偵查犯罪之正確性。嗣經警調閱甲○○之前科相片紀
    錄，並通知甲○○到場，始得悉上情。
二、案經臺北縣政府警察局新莊分局報請臺灣板橋地方法院檢察
    署檢察官偵查起訴。
    理    由
一、按被告以外之人於審判外之言詞或書面陳述，除法律有規定
    者外，不得作為證據。又被告以外之人於審判外之陳述，經
    當事人於審判程序同意作為證據，法院審酌該言詞陳述或書
    面陳述作成時之情況，認為適當者，亦得為證據。當事人、
    代理人或辯護人於法院調查證據時，知有第一百五十九條第
    一項不得為證據之情形，而未於言詞辯論終結前聲明異議者
    ，視為有前項之同意，刑事訴訟法第一百五十九條第一項及
    第一百五十九條之五分別定有明文。查被告乙○○對於證人
    丙○○及被害人甲○○於警詢時之陳述，在本院準備程序中
    經提示渠等筆錄並告以要旨，就證據能力一節均表示無意見
    ，且未於本案言詞辯論終結前聲明異議，本院審酌證人丙○○及被害人甲○○於警詢時之陳述均係彼等就各自親身經歷
    之事實所為者，核無違法取證或證明力顯然過低之情事，依
    其等陳述作成時之狀況，並無顯不可信之情形，自均得為證
    據，合先敘明。
二、訊據被告固坦承冒用其胞弟即被害人甲○○之名義應訊並偽
    造署押，以及於前述時間、地點持面額一千元紙鈔向被害人
    丙○○購買香煙、飲料等情不諱，惟堅決否認有何行使偽造
    通用紙幣犯行，辯稱：當天是下雨天，伊賣六支電擊棒給別
    人，渠給伊三千元，旁邊剛好有一家雜貨店，伊就去雜貨店
    買香煙，順便躲雨，伊不知道那是偽鈔云云。經查：
  (一)被告冒用被害人甲○○之名義應訊並在筆錄上偽造「甲○○
    」署押等事實，迭據其於警詢及本院訊問時自白不諱（見臺
    灣板橋地方法院檢察署九十年度偵字第一二七八四號偵查卷
    第六頁至第七頁、本院九十四年七月十二日準備程序筆錄）
    ，並經被害人甲○○於警詢時指述明確（見同上偵查卷第九
    頁），復有訊問（調查）筆錄一件在卷足憑（見同上偵查卷
    第四頁至第五頁），足認被告自白與事實相符，且足以生損
    害於被害人甲○○及警察機關偵查犯罪之正確性。
  (二)又被告因出售電擊棒予真實姓名年籍不詳人士，而收取面額
    一千元紙鈔三張，旋持其中紙鈔一張，向雜貨店負責人丙○○購買香煙及飲料，惟丙○○查覺該紙鈔疑似偽造者，立即
    告知適在現場之臺北縣政府警察局新莊分局偵查員而起獲上
    揭紙鈔三張等事實，為被告所不否認，並經證人丙○○於警
    詢及本院訊問時具結證述明確（見同上偵查卷第八頁、本院
    九十年十一月十四日訊問筆錄），而扣案之前開面額一千元
    紙鈔三張（號碼分別為ＤＮ七二九二二二ＨＸ號一張、ＥＬ
    五一五０六四ＡＷ號二張），經送中央印製廠鑑定結果，認
    該等紙鈔均以彩色噴墨方式仿印，無凹版印紋凸起效果；紙
    張非鈔券紙，水印以灰色墨在紙張背面仿製，安全線以壓折
    方式仿造，紙張正面上方「１０００」、「壹仟」及人像衣
    領等部分以塗抹透明物質方式仿凹版印紋凸起效果，均屬偽
    造，有該廠九十四年七月四日中印發字第０九四０００二六
    七四號函一件附卷可稽，則被告所持有並支付消費款項之面
    額一千元紙鈔三張均係偽造，殆屬無疑。
  (三)惟被告辯稱伊不知該等紙鈔係偽造云云。然被告為警查獲時
    ，另有攜帶真正之面額一百元紙鈔八張以及硬幣數枚，而其
    所購買之香煙及飲料合計價值僅六十元等情，為其所不否認
    （見同上偵查卷第四頁反面、本院九十四年七月十二日準備
    程序筆錄），且為證人丙○○於本院訊問時證述屬實（見本
    院九十年十一月十四日訊問筆錄），則被告不以真正之面額
    一百元紙鈔或硬幣支付消費款，反以偽造之面額一千元紙鈔
    支付僅六十元之消費款項，其企圖用偽鈔找換真鈔之意，至
    為灼然。被告嗣於本院訊問時改稱：伊賣電擊棒後，因身上
    零錢不夠，所以要拿千元鈔去換成零錢，好拿回去給伊老闆
    云云。然而，被告繳回款項之對象既係一自然人，縱遇需找
    零之情形，於繳回款項時當場找換即可，何以必需事先準備
    足數之零錢始可繳回款項？其所辯顯與常情有悖，實難採信
    。況被告於偵查中已供稱：客戶給伊錢後，伊發現有一張是
    偽鈔，後來該客戶又打電話給伊，伊叫渠把該偽鈔換回，雙
    方約在土地公廟，途中伊拿其中另一張千元鈔購物，沒想到
    該張也是偽鈔等語（見同上偵查卷第二十二頁反面），顯見
    其對於其所收取之款項係偽造者，應有認識。是被告以前詞
    置辯，自不足採信。
  (四)綜上所述，本案事證明確，被告犯行堪以認定，應予依法論
    罪科刑。
三、核被告所為，係犯刑法第一百九十六條第二項之收受後方知
    為偽造通用紙幣而仍行使罪，以及同法第二百十七條第一項
    之偽造署押罪。其所犯上揭二罪間，罪名有異，犯意各別，
    應予分論併罰。又被告前於八十八年間因竊盜案件，經臺灣
    高等地方法院以八十八年度上易字第五六七七號判處有期徒
    刑七月確定，於八十九年七月十日入監服刑，於同年十二月
    二十二日執行徒刑完畢，有臺灣高等法院被告前案紀錄表一
    件在卷足憑，其於五年內再犯本案有期徒刑以上之偽造署押
    罪，為累犯，應依刑法第四十七條規定加重其刑。爰審酌被
    告行使偽造紙幣，混亂貨幣交易秩序，復為規避刑事責任而
    冒用他人名義接受警察機關調查，亦影響該機關偵查犯罪之
    正確性，徒耗費司法資源，更損及被害人甲○○之權益，兼
    衡其犯罪動機、目的、手段、生活狀況、智識程度以及犯罪
    後之態度等一切情狀，分別量處如主文所示之刑，並諭知易
    服勞役及易科罰金之折算標準，以資懲儆。
四、扣案之偽造面額一千元紙鈔三張（號碼分別為ＤＮ七二九二
    二二ＨＸ號一張、ＥＬ五一五０六四ＡＷ號二張），不問屬
    於犯人與否，均應依刑法第二百條規定沒收之。又被告在訊
    問（調查）筆錄「受訊問人」欄內、「被訊問人」欄內、騎
    縫處及更正處偽造之「甲○○」署押共九枚（包括簽名二枚
    及按捺指印七枚），不問屬於犯人與否，亦均應依刑法第二
    百十九條規定沒收之。
據上論斷，應依刑事訴訟法第二百九十九條第一項前段，刑法第
一百九十六條第二項、第二百十七條第一項、第四十一條第一項
前段、第四十二條第二項、第二百條、第二百十九條，罰金罰鍰
提高標準條例第一條前段、第二條，判決如主文。
本案經檢察官陳鴻濤到庭執行職務。
中　　華　　民　　國　　94　　年　　9 　　月　　7 　　日
                  刑事第七庭審判長法　官  胡　堅　勤
                                  法　官　李　君　豪
                                  法　官　王　瑜　玲
上列正本證明與原本無異。
如不服本判決，應於判決送達後10日內向本院提出上訴狀（應附
繕本），上訴於臺灣高等法院。
中　　華　　民　　國　　94　　年　　9 　　月　　9 　　日
                                  書記官  黃  頌  棻
附錄本案論罪科刑法條全文：
中華民國刑法第一百九十六條
（行使收集或交付偽造變造通貨、幣券罪）
行使偽造、變造之通用貨幣、紙幣、銀行券，或意圖供行使之用
而收集或交付於人者，處三年以上十年以下有期徒刑，得併科五
千元以下罰金。
收受後方知為偽造、變造之通用貨幣、紙幣、銀行券而仍行使，
或意圖供行使之用而交付於人者，處五百元以下罰金。
第一項之未遂犯罰之。
中華民國刑法第二百十七條
（偽造盜用印章印文或署押罪）
偽造印章、印文或署押，足以生損害於公眾或他人者，處三年以
下有期徒刑。
盜用印章、印文或署押，足以生損害於公眾或他人者，亦同。
